臺灣板橋地方法院刑事判決　　　　　　　95年度訴字第2352號
公　訴　人　臺灣板橋地方法院檢察署檢察官
被　　　告　甲○○
上列被告因違反毒品危害防制條例案件，經檢察官提起公訴（95
年度毒偵字第4800號），暨移送併案審理（臺灣板橋地方法院檢
察署95年度毒偵字第6681號），本院判決如下：
    主  文
甲○○連續施用第一級毒品，處有期徒刑玖月。
    事  實
一、甲○○前因施用毒品案件，經本院於民國88年8 月26日以88
    年度毒聲字第5368號裁定送觀察、勒戒後，因無繼續施用傾
    向，經臺灣板橋地方法院檢察署檢察官於88年9 月14日以88
    年度毒偵字第5 號不起訴處分確定；復因施用毒品案件，經
    本院以88年度毒聲字第7714號裁定送觀察、勒戒後，認有繼
    續施用毒品傾向，再經本院於89年1 月31日以89年度毒聲字
    第860 號裁定令入戒治處所施以強制戒治1 年，嗣經本院以
    89年度毒聲字第5278號裁定停止戒治，而於89年10月20日停
    止戒治，停止戒治期間未經撤銷停止戒治，於90年1 月30日
    強制戒治期滿，而其施用第二級毒品罪行並經臺灣板橋地方
    法院檢察署檢察官以88年度毒偵字第1807號起訴書提起公訴
    ，經本院於89年5 月25日以89年度板簡字第484 號簡易判決
    判處有期徒刑4 月，於89年7 月28日確定，於90年3 月5日
    以易科罰金執行完畢。再因施用毒品案件，經本院於94年8
    月30日以94年度訴字第1134號判決分別判處有期徒刑7 月、
    7 月，並定應執行有期徒刑1 年2 月確定（於本案均未構成
    累犯）。
二、詎甲○○明知海洛因為毒品危害防制條例所規定之第一級毒
    品，竟基於施用第一級毒品海洛因之概括犯意，先於95年4
    月8 日13時53分許為警採尿前回溯26小時內某時，在不詳地
    點，以不詳方式，施用第一級毒品海洛因乙次（起訴書誤載
    為在其位於臺北縣中和市○○路6 巷22號住處等處所，以針
    筒注射之方式，施用第一級毒品海洛因）；另於95年6 月18
    日早上10時許，在友人尤士銘位於臺北縣中和市○○路住處
    ，以針筒注射之方式，施用第一級毒品海洛因乙次（併案意
    旨書略載為於95年6 月18日19時20分許起回溯26小時內之某
    時，在不詳地點，施用第一級毒品海洛因乙次）。嗣分別於
    95年4 月8 日某時許，在臺北縣新店市○○路289 號「慈濟
    醫院新店分院」11樓之22第2 號病床及於同年6 月18日19時
    許，在臺北縣中和市○○路127 巷18弄42號前，為警當場查
    獲。經警分別採集甲○○之尿液送驗結果均呈鴉片類陽性反
    應，而得悉上情。
三、案經臺北縣政府警察局中山分局報告臺灣臺北地方法院檢察
    署呈請臺灣高等法院檢察署檢察長令轉臺灣板橋地方法院檢
    察署檢察官偵查起訴暨移送併案審理。
    理  由
壹、證據能力方面：
    按被告以外之人於審判外之言詞或書面陳述，除法律有規定
    者外，不得作為證據，刑事訴訟法第159 條第1 項定有明文
    ，此即學理上所稱「傳聞證據排除法則」。又被告以外之人
    於審判外之陳述，雖不符同法第159 條之1 至第159 條之4
    之規定，而經當事人於審判程序同意作為證據，法院審酌該
    言詞陳述或書面陳述作成時之情況，認為適當者，亦得為證
    據。當事人、代理人或辯護人於法院調查證據時，知有第15
    9 條第1 項不得為證據之情形，而未於言詞辯論終結前聲明
    異議者，視為有前項之同意，同法第159 條之5 亦規定甚明
    。查臺灣檢驗科技股份有限公司95年4 月27日CH/2006/4077
    2 號、95年7 月13日CH/2006/61160 號濫用藥物尿液檢驗報
    告2 紙等項，固為被告以外之人在審判外之書面陳述，均屬
    傳聞證據，惟被告就前開審判外之陳述，迄於言詞辯論終結
    前未為異議之聲明，而本院審酌上開濫用藥物尿液檢驗報告
    ，係台灣檢驗科技股份有限公司依其專業利用科學儀器所為
    之檢驗報告，具有一定之公信力，並無證明力明顯過低之情
    形，本院認為以上述傳聞證據作為證據均為適當，故揆諸上
    開規定，自有證據能力。
貳、實體方面：
一、訊據被告甲○○固坦承於95年6 月18日早上10時許，在友人
    尤士銘位於臺北縣中和市○○路住處，施用第一級毒品海洛
    因之事實，且被告於95年6 月18日19時33分許，在臺北縣政
    府警察局中和分局採尿室經警採集尿液送臺灣檢驗科技股份
    有限公司檢驗結果，確呈鴉片類陽性反應，有該公司95年7
    月13日出具之濫用藥物尿液檢驗報告及臺北縣政府警察局中
    和分局毒品案犯罪嫌疑人姓名及代碼對照表各1 紙在卷可按
    （詳臺灣板橋地方法院檢察署95年度毒偵字第6681號卷第10
    -11 頁），是被告此部分之自白查與事實相符，堪以採信。
    至被告雖矢口否認有何於95年4 月8 日13時53分許為警採尿
    前回溯26小時內某時，施用第一級毒品海洛因之犯行，辯稱
    ：當時伊正在住院，無法到院外施用海洛因云云。經查：被
    告於95年4 月8 日某時許，在臺北縣新店市○○路289 號「
    慈濟醫院新店分院」11樓之22第2 號病床為警查獲後，於同
    日13時53分許，在臺北市政府警察局中山分局採尿室經警採
    集尿液送臺灣檢驗科技股份有限公司檢驗結果，確呈鴉片類
    陽性反應，有該公司95年4 月27日出具之濫用藥物尿液檢驗
    報告及臺北市政府警察局偵辦毒品案件尿液檢體委驗單、臺
    北市政府警察局中山分局尿液採樣書各1 紙附卷可稽（詳臺
    灣臺北地方法院檢察署95年度毒偵字第1627號偵查卷第10-1
    2 頁）。次查，上揭檢驗公司係先以EIA 酵素免疫分析法篩
    驗，其尿液中鴉片類濃度超出檢測範圍，再以GC/MS 氣相層
    析/ 質譜儀法確認；其檢驗方法係先以「氣相層析儀」將物
    質氣化後，再經分析管分離，由於各種物質之沸點及對管柱
    之吸附力不同，在經過檢測器（Detector）測定後，表現出
    不同之滯留時間（Retension time），以滯留時間來判斷係
    何種物質；再利用「質譜儀」為檢測器，將物質撞擊成碎片
    ，記錄其質譜圖。因每個化合物之鍵結能力不同，故不同之
    物質會有其特定之質譜圖，因此在物質之判斷上有如指紋之
    鑑定，在理論上，扣除人為因素，其精確度已接近百分之百
    ，此為本院歷年審理毒品案件職務上所知悉。又海洛因係由
    嗎啡經化學合成之半人工合成品，其毒性倍於嗎啡，其施打
    或吸食後經人體代謝作用而分解成毒性較低之嗎啡，而於尿
    液中被檢測出，故吸食或施打海洛因在尿液中均以嗎啡型態
    被檢測出，且海洛因經注射入人體後，約百分之80於24小時
    內自尿中排出，一般而言，尿液中能否驗出嗎啡陽性反應與
    其投與量、投與途徑、採尿時間、個人體質及檢驗方法之靈
    敏度有關，國外曾有文獻報導注射6 毫克之海洛因鹽酸鹽，
    其代謝物嗎啡平均可檢出時限約為26小時，此業經行政院衛
    生署藥物食品檢驗局於81年9 月8 日以藥檢一字第8114885
    號函函釋在案。至服用含可待因成分之藥物，在人體內自然
    代謝後，少量可待因會轉變成嗎啡，但大部分均維持可待因
    原成分，故服用後尿液可檢出嗎啡（少量）及可待因（大量
    ），直接吸食毒品（海洛因或嗎啡（尿中無法檢出可待因，
    依據文獻報告服食可待因後，尿液中嗎啡與可待因比例小於
    三分之一（即嗎啡/ 可待因＜三分之一），如尿液檢出可待
    因含量大於嗎啡3 倍以上，即可明確證明尿中嗎啡事由可待
    因自然代謝而來，此有高雄醫學大學附設中和紀念醫院93年
    7 月6 日函文1 紙可稽。查被告於95年4 月2 日至同年4 月
    18日住院期間，並未服用含嗎啡之止痛藥或是其他含可待因
    之藥物乙節，有財團法人佛教慈濟綜合醫院臺北分院95年12
    月20日（九五）慈新醫文字第951193號函1 紙在卷可按（詳
    本院卷第56頁），再者，由被告之濫用藥物尿液檢驗報告中
    可待因濃度為1365ng/ml ，嗎啡濃度為6712ng/ml ，可待因
    濃度並未大於嗎啡濃度三倍以上，是被告之尿液中含嗎啡之
    陽性反應，並非因服食含可待因藥物後代謝所致。況且，被
    告於本院審理時業已陳明於製作警詢筆錄完畢後封瓶蓋用指
    印等情無訛（詳本院96年1 月30日審判筆錄第3 頁），是被
    告親自排放之尿液既經檢驗公司以前述精確之科學方法檢驗
    結果，呈鴉片類陽性反應，則其於採尿前26小時內確曾施用
    第一級毒品海洛因，殆屬無疑，是被告空言辯稱：並未於95
    年4 月8 日13時53分許為警採尿前回溯26小時內某時施用第
    一級毒品海洛因云云，顯不足採信，被告施用第一級毒品海
    洛因之事實明確，應予應法論科。
二、按於92年7 月9 日新修正並於93年1 月9 日施行之毒品危害
    防制條例刪除二犯及三犯之規定，一改修法前繁雜之處遇程
    序，僅將施用毒品者簡化區分為初犯、再犯，並認施用毒品
    者係屬病患性犯人，以觀察、勒戒戒除其身癮，並以強制戒
    治去除其心癮。經觀察、勒戒或強制戒治執行完畢釋放後，
    若係五年後再犯該條例第10條施用毒品罪者，與同條例第20
    條第1 項、第2 項關於「初犯」之處理方式相同，檢察官應
    先聲請法院裁定令被告入勒戒處所觀察、勒戒，並視有無繼
    續施用毒品傾向，決定應予釋放、為不起訴之處分，或應聲
    請法院裁定令入勒戒處所強制戒治；若係五年內「再犯」同
    條例第十條施用毒品罪者，依同條例第23條第2 項規定，檢
    察官則應依法追訴。觀諸該條例第20條第3 項之修正理由：
    「觀察、勒戒或強制戒治五年後再犯者，顯見前所實施之觀
    察、勒戒或強制戒治已足以遮斷其施用毒品之癮，為期自新
    及協助其戒除毒癮，對此五年後再犯者，爰明定仍適用初犯
    之規定，先經觀察、勒戒、強制戒治之程序。」及同條例第
    23 條 第2 項之修正理由：「為配合簡化施用毒品犯之刑事
    處遇程序，並鑑於經觀察、勒戒或強制戒治執行完畢釋放後
    五年內再犯者，其再犯率甚高，原據以實施之觀察、勒戒及
    強制戒治既已無法收其實效，自應施以刑事處遇。」顯然如
    施用毒品者係前經觀察、勒戒或強制戒治等治療程序執行完
    畢五年後，始再施用毒品之「初犯」，因前所執行之觀察、
    勒戒或強制戒治已足收戒除毒癮之效，自應重新執行觀察、
    勒戒或強制戒治等治療程序，並於治療程序執行完畢後，由
    檢察官為不起訴處分，毋庸對之追訴處罰；反之，在「再犯
    」之情形，因其先前所為治療程序顯未能收戒斷毒癮之效，
    且考量施用毒品者之再犯率偏高，乃簡化其刑事處遇程序，
    而逕予追訴處罰，不再施以治療程序。參酌上開立法理由，
    修正毒品危害防制條例就施用毒品者，祇於「初犯」及「五
    年後再犯」二種情形，有其追訴條件之限制，即須於初犯經
    觀察、勒戒或強制戒治釋放後，「五年內均無施用毒品之行
    為」，始能認其前所實施之觀察、勒戒或強制戒治已足遮斷
    毒癮，而得於五年後再犯時，再予適用初犯之規定，重行觀
    察、勒戒等程序。倘五年內已經再犯，被依法追訴處罰，縱
    其第三次（或第三次以上）施用毒品之時間在初犯釋放五年
    以後，即與「五年後再犯」之情形有別，且因已於「五年內
    再犯」，顯見其再犯率甚高，原實施觀察、勒戒或強制戒治
    ，已無法收其實效，而無五年戒斷期之存在，自無再經觀察
    、勒戒及強制戒治之必要，應由檢察官逕行起訴，始符新法
    修正之本旨。經查，被告甲○○前因施用毒品案件，經本院
    於88 年8月26日以88年度毒聲字第5368號裁定送觀察、勒戒
    後，因無繼續施用傾向，經臺灣板橋地方法院檢察署檢察官
    於88 年9月14日以88年度毒偵字第5 號不起訴處分確定；復
    因施用毒品案件，經本院以88年度毒聲字第7714號裁定送觀
    察、勒戒後，認有繼續施用毒品傾向，再經本院於89年1 月
    31日以89年度毒聲字第860 號裁定令入戒治處所施以強制戒
    治1 年，嗣經本院以89年度毒聲字第5278號裁定停止戒治，
    而於89年10月20日停止戒治，停止戒治期間未經撤銷停止戒
    治，於90 年1月30日強制戒治期滿，而其施用第二級毒品罪
    行並經臺灣板橋地方法院檢察署檢察官以88年度毒偵字第18
    07號起訴書提起公訴，經本院於89年5 月25日以89年度板簡
    字第484 號簡易判決判處有期徒刑4 月，於89年7 月28日確
    定，於90年3 月5 日以易科罰金執行完畢。再因施用毒品案
    件，經本院於94年8 月30日以94年度訴字第1134號判決分別
    判處有期徒刑7 月、7 月，並定應執行有期徒刑1 年2 月確
    定，此有臺灣高等法院被告前案紀錄表1 份存卷可考。而被
    告甲○○既曾於上開強制戒治執行完畢釋放後5 年內，已再
    犯施用毒品案件，並經判刑確定，則本案被告於本次即95年
    4 月8 日13時53分許為警採尿前回溯26小時內某時及同年6
    月18日早上10時許，又施用第一級毒品之犯行，雖係於前揭
    強制戒治後逾5 年之後三犯，惟依上開說明，足認被告經上
    開強制戒治之執行後，未足以遮斷其施用毒品之癮，自與前
    揭條例第20條第3 項之規定僅得適用於「再犯」之情形不合
    （此有最高法院95年度台非字第59號判決可參），故本件公
    訴人逕向本院提起追訴，於法要無不合，附此陳明。綜上，
    本案事證明確，被告犯行堪以認定，應依法論科。
三、查被告行為後，刑法業於94年2 月2 日修正公布，95年7 月
    1 日起施行，其中與本件有關之第2 條（新舊法比較）業已
    修正，並刪除刑法第56條（連續犯）之規定。按「行為後法
    律有變更者，適用行為時之法律，但行為後之法律有利於行
    為人者，適用最有利於行為人之法律」，修正後刑法第2 條
    第1項 定有明文。此條規定係規範行為後法律變更所生新舊
    法律比較適用之準據法，本身尚無新舊法比較之問題，於新
    法施行後，應一律適用新法第2 條第1 項之規定，為「從舊
    從輕」之比較，先予敘明。再按本次法律變更，比較時應就
    罪刑有關之共犯、未遂犯、想像競合犯、牽連犯、連續犯、
    結合犯，以及累犯加重、自首減輕暨其他法定加減原因（如
    身分加減）與加減例等一切情形，綜其全部罪刑之結果而為
    比較（最高法院95年5 月23日95年度第8 次刑庭會議決議參
    照）。按「連續數行為而犯同一之罪名者，以一罪論，但得
    加重其刑至二分之一」，修正前刑法第56條定有明文，此條
    文經修正刪除。亦即被告基於概括犯意所為之數行為，自95
    年7 月1日 起已不再成立連續犯而得論以一罪，而應依具體
    行為之性質論罪。查被告本案所為多次施用第一級毒品犯行
    均發生於新法施行之前，被告施用第一級毒品之各次行為，
    時間、地點、對象，各均獨立，但其時間緊接，所犯係構成
    要件相同之罪名，主觀上顯係基於概括犯意所為，為連續犯
    ，依修正前刑法第56條規定，論以一罪，較依新法分論以多
    次施用第一級毒品罪之結果，對被告較為有利。
四、查海洛因屬毒品危害防制條例第2 條第2 項第1 款所明定之
    第一級毒品，不得持有及施用。核被告甲○○所為，係犯毒
    品危害防制條例第10條第1 項之施用第一級毒品罪。被告施
    用前持有第一級毒品之低度行為，為進而施用之高度行為所
    吸收，不另論罪。又被告先後多次施用第一級毒品海洛因之
    犯行，均時間緊接，犯意概括，且所犯構成要件復相同，應
    依修正前刑法第56條連續犯之規定，論以一罪，並加重其刑
    。公訴人雖未就事實欄二所載之95年6 月18日早上10時許之
    施用第一級毒品犯行（即移送併辦部分）提起公訴，惟該部
    分犯行與已起訴部分，有連續犯之裁判上一罪關係，為起訴
    效力所及，本院自得併予審理。至公訴人雖認被告於95年4
    月2 日起至同年月8 日13時53分許為警採尿前回溯26小時前
    亦有施用第一級毒品海洛因之犯行，惟此部分除被告於警詢
    時坦承於95年4 月2 日住院前在家施用第一級毒品海洛因外
    ，別無其他證據可資佐證，因之，自不能僅憑被告於警詢中
    之自白，即逕認被告於上開時間有施用第一級毒品海洛因之
    犯行。是公訴人認被告於95年4 月2 日起至同年月8 日13時
    53分許為警採尿前回溯26小時前有施用第一級毒品海洛因之
    犯行，尚乏依據，惟公訴意旨認此部分與前開有罪部分有連
    續犯之裁判上一罪之關係，爰就此部分不另為無罪之諭知，
    附此敘明。爰審酌被告曾因施用毒品而觸法，經觀察勒戒、
    強制戒治後，應知所惕勵，當知悉施用毒品之危害及其違法
    性，詎其仍因自制力薄弱，並漠視法令禁制，而再犯本案，
    顯不知悛悔，應嚴予非難，惟其施用毒品行為於本質上係屬
    自我戕害行為，反社會性之程度應屬較低，且所生危害，實
    以自戕身心健康為主，對於他人生命、身體、財產等法益，
    尚無明顯而重大之實害，及被告犯罪後尚知坦承部分犯行之
    態度等一切情狀，量處如主文所示之刑，以資懲儆。
據上論斷，應依刑事訴訟法第299條第1項前段，毒品危害防制條
例第10條第1項，刑法第11條前段、第2條第1項前段、修正前刑
法第56條，判決如主文。
本案經檢察官吳宗光到庭執行職務。
中　　華　　民　　國　　96　　年　　2 　　月　　15　　日
                  刑事第十七庭審判長法  官  李幼妃
                                    法  官  張紹省
                                    法  官  鄭燕璘
以上正本證明與原本無異
如不服本判決應於送達後10日內向本院提出上訴狀
                                    書記官　呂紹明
中　　華　　民　　國　　96　　年　　2 　　月　　15 　 日
附錄本案論罪科刑法條全文：
毒品危害防制條例第10條
施用第一級毒品者，處 6 月以上 5 年以下有期徒刑。
施用第二級毒品者，處 3 年以下有期徒刑。
